臺灣高等法院刑事判決
109年度上易字第1327號
上  訴  人  
即  被  告  陳鴻杰


上列上訴人因竊盜案件，不服臺灣宜蘭地方法院109年度易字第2
7號，中華民國109年5月26日第一審判決（起訴案號：臺灣宜蘭
地方檢察署108年度偵字第6516號），提起上訴，本院判決如下
：
    主  文
上訴駁回。
    事  實
陳鴻杰於民國108年8月27日下午2時51分許，騎乘車牌號碼000-0
00號普通重型機車至吳富盛位於宜蘭縣○○鄉○○路00號住處前時，
見吳富盛住處無人，竟意圖為自己不法之所有，基於竊盜之犯意
，徒手取下拴住大門木條之方式，侵入該住處後，以徒手之方式
竊取吳富盛置放於一樓門邊木桌抽屜內裝有新臺幣（下同）1500
元之塑膠盒1個，得手後，隨即步出吳富盛住處，並將該塑膠盒
藏放於其所騎乘之機車置物箱內，旋即騎乘機車逃逸。
    理  由
一、當事人對於本院作為得心證依據之被告以外之人於審判外陳
    述，經本院審理時逐項提示，均同意作為證據，本院審酌各
    項證據作成時之狀況，認為並無不可信或不適當之情事，依
    刑事訴訟法第159條之5第1項規定，均有證據能力。
二、訊據上訴人即被告陳鴻杰固坦承有於前揭時間，騎乘機車前
    往被害人吳富盛之住處並進入屋內，惟矢口否認有何竊盜之
    犯行，辯稱：我跟被害人是朋友關係，先前我欠被害人10,0
    00元，當天我是帶2,000元要還他，當時被害人不在家，因
    先前我有送被害人火腿，但因被害人不吃，所以我將火腿拿
    回來，我並沒有竊取被害人的零錢云云。經查：
  ㈠被告有於前開時日，騎乘上揭機車至被害人位於宜蘭縣○○鄉○
    ○路00號之住處前，並於被害人未在家之情況下，自行進入
    該住處內等節，業據被告於原審準備程序、審理、本院準備
    程序暨審理時供認在案（原審卷第75、118頁，本院卷第80
    、81、103頁），核與被害人吳富盛於警詢、檢察官訊問暨
    原審審理時陳述情節相符（刑案偵查卷宗第4、5頁，偵字卷
    第17頁正、反面），並有監視錄影畫面擷取影像在卷可稽（
    刑案偵查卷宗第13至15頁），復據原審當庭勘驗現場監視錄
    影畫面所為之勘驗筆錄附卷可按（原審卷第111頁），洵堪
    認定。
　㈡徵諸被害人於警詢時指稱：我在108年8月27日下午2時許出門
    前往住處附近的港尾橋割竹子，在下午3時30分許返家，出
    門時雖然大門沒有上鎖，但我有用木條卡住，所以我發現門
    遭人開啟，遂走向一樓木桌，於打開中間抽屜後，發現我用
    來存放零錢的塑膠盒不見了，才知道有人侵入並竊取財物，
    但我不願對竊賊提起告訴等語；嗣於檢察官訊問時證稱：我
    於108年8月27日下午3時30分許發現住處遭竊。當天我是下
    午2時許出去的，大約過了半小時我再回來時，發現我出門
    時用來固定大門的木條被拿起來放在門邊，當下直覺是有人
    進到屋內，於是我在屋內門邊的桌子查看，發現放在桌子內
    裝有零錢的容器整個不見了，不見的零錢大約有1,500元左
    右。又我認識被告，被告是我朋友的友人，他來過我家，但
    我不知道他叫什麼名字，該日出門前我不知道被告要來我家
    ，而被告先前跟我借過5次錢，每次都是借2,000元，我都有
    借給他。我想這只有一點東西，我不想告被告等語；復於原
    審審理時陳稱：108年8月27日下午我出門去附近走走，我家
    門並沒有鎖，只是掩著並以木條塞住，我大約出去30、40分
    鐘，我回家時發現我出門時放置的木條被拿開，後來我進入
    屋內打開抽屜查看時，發現我放在塑膠盒的零錢連同塑膠盒
    都不見了。因當日我發現有東西不見，所以我跟鄰居說我們
    這邊好像有人在偷東西，要大家注意一下，並不是我去報案
    的，而是我的鄰居去幫我報案，警察才叫我去做筆錄。又我
    跟被告不是很熟，關係普通，也沒有仇怨或糾紛存在，且我
    在警詢、檢察官訊問時有表明零錢是小錢，我不想要提告等
    語（刑事偵查卷宗第4、5頁，偵字卷第17頁正面、反面，原
    審卷第111至113頁）。可知被害人就本件如何發現遭竊之情
    ，前後所陳始終一致，而無瑕疵。審酌被害人僅係就其前開
    親身經歷、見聞而為陳述，且其與被告彼此相識，被害人先
    前更願意出借款項予被告，衡情並無恣意捏虛不實之詞攀誣
    被告之動機；復且，被害人所陳，於其外出之時，家中遭人
    侵入之情，確屬實情，已如前述；甚者，觀諸被害人該等歷
    次陳述情節，其屢屢表明不願追究、提起告訴之意，顯無虛
    構物品遭竊之必要；且依前開原審就現場監視錄影畫面所為
    之勘驗筆錄暨監視器錄影畫面擷取影像以觀，亦見被告於進
    入被害人之住處時，其手上並無持任何之物品，惟嗣於步出
    被害人之住處時，手上確有持物品之情，核屬吻合，堪認被
    害人前開指陳情節非虛。則以被害人財物遭竊之期間，僅有
    被告進入被害人之住處，且被告於自被害人住處離去之際，
    確係手持物品，足徵於前揭時日，在被害人住處竊取被害人
    裝有1,500元零錢之塑膠盒者，確為被告，即堪認定。
  ㈢被告固以前詞置辯，惟參之被告於警詢時辯稱，該日至被害
    人之住處，係要請被害人讓其延期清償借款云云，就其該日
    係有攜帶2,000元欲返還予被害人乙節，隻言未提（刑案偵
    查卷宗第1、2頁）；另被告前於警詢時辯稱，該日其係要拿
    火腿送予被害人，惟嗣於原審及本院審理時卻一改前詞，辯
    稱其先前即送火腿予被害人，因被害人不吃而將火腿取回取
    回云云（刑案偵查卷宗第1頁反面，原審卷第75頁，本院卷
    第81頁），已徵被告前後辯詞多有歧異之處，復核與被害人
    於原審審理時所證，被告係於本案發生後才贈送火腿之情等
    語迥異（原審卷第113頁），已見情虛。此外，稽之被害人
    於108年9月2日之警詢筆錄以觀（刑案偵查卷宗第4頁正面、
    反面），可徵其斯時尚不知係被告至其住處行竊，苟被告至
    被害人之住處，意在先行償還2,000元，並取回先前所送之
    火腿，然被告竟未事前聯絡，且見被害人住處無人之際，竟
    未在外等待抑或先行離去，反係擅自進入，復嗣後亦未聯繫
    被害人，告知其進入被害人住處，並取走火腿之事，該等情
    狀，全然悖於情理，堪認其之辯詞，純為捏虛卸責之詞，不
    足採信。
　㈣從而，被告前開辯詞，俱不足採，其本件犯行，事證明確，
    洵堪認定，應依法論科。　
三、論罪：
  ㈠核被告所為，係犯刑法第321條第1項第1款之侵入住宅竊盜
    罪。起訴書固認被告此部分所為係犯刑法第320條第1項竊盜
    罪，惟起訴書已載明被告係侵入被害人住所行竊，被害人亦
    於警詢及原審審理時陳稱該處為其住處，復經本院於準備程
    序、審理時告知被告所涉之前揭法條（本院卷第79、101頁
    ），無礙於被告行使辯論及訴訟防禦權，爰依刑事訴訟法第
    300條規定，變更起訴法條。 　　　　
  ㈡按刑法第47條第1 項規定：受徒刑之執行完畢，或一部之執
    行而赦免後，5 年以內故意再犯有期徒刑以上之罪者，為累
    犯，加重本刑至2分之1。主要著眼於犯罪行為人前既已受自
    由刑之執行，自當知所悔改，如執行完畢未久，又再故意犯
    罪，足見其對於刑罰反應力薄弱，故必須再延長其矯正期間
    ，藉此協助其重返社會，同時亦兼顧防衛的效果。惟對於刑
    法第47條第1 項規定，若不分情節，基於累犯者有其特別惡
    性及對刑罰反應力薄弱等立法理由，一律加重最低本刑，於
    不符合刑法第59條所定要件之情形下，致生行為人所受之刑
    罰超過其所應負擔罪責之個案，其人身自由因此遭受過苛之
    侵害部分，對人民受憲法第8 條保障之人身自由所為限制，
    不符憲法罪刑相當原則，牴觸憲法第23條比例原則，業經司
    法院釋字第775 號解釋在案。為避免發生上述罪刑不相當之
    情形，法院就該個案應依本解釋意旨，裁量是否加重最低本
    刑。至如何能避免發生「罪刑不相當」之情形，自應審酌犯
    罪行為人之前、後案之犯罪類型、行為態樣是否相同或類似
    ；前案執行完畢與後案發生之時間相距長短；前案是故意或
    過失所犯；前案執行是入監執行完畢，抑或易科罰金或易服
    社會勞動而視為執行完畢；前、後案對於他人生命、身體、
    財產等法益侵害情形如何等具體個案各種因素，再兼衡後案
    犯罪之動機、目的、計畫、犯罪行為人之年齡、性格、生長
    環境、學識、經歷、反省態度等情綜合判斷，以觀其有無特
    別惡性或對刑罰反應力薄弱而決定是否依累犯規定加重最低
    本刑（最高法院108年度台非字第176號判決參照）。經查，
    被告前因公共危險案件，經原審法院以106 年度交簡字第53
    1 號判決判處有期徒刑3 月確定，並於107 年11月13日徒刑
    執行完畢等情，有本院被告前案紀錄表在卷可查（本院卷第
    36、37、41頁），其於有期徒刑執行完畢後，5 年以內故意
    再犯本案有期徒刑以上之罪，依刑法第47條第1 項規定，雖
    構成累犯，惟本院審酌被告所犯上揭前案之犯罪型態、罪質
    、犯罪情節及不法內涵均與本件迥異，被告雖於上揭前案執
    行完畢後5 年內再犯本案，然尚難據此認被告具有特別之惡
    性或對刑罰反應力特別薄弱之情形，本件尚無依刑法第47條
    第1 項加重法定最低本刑之必要。　　
四、原審以被告罪證明確，適用刑法第321條第1項第1款、第41
    條第1項前段、第38條之1第1項前段、第3項、刑法施行法第
    1條之1第1項規定，審酌被告前有竊盜之前案紀錄，素行非
    佳，其因竊盜案件經判決及刑之執行後，應明知不可再未經
    他人同意取走他人之物，竟仍未知警惕，不思以正當途徑獲
    取所需，僅因一時貪念，以侵入被害人住處竊盜之方式獲取
    不應得之財物，顯未能尊重他人之財產法益，法治觀念淡薄
    、自制能力薄弱，對他人財產安全已生危害，所為應予非難
    ，並審酌其所竊得物品之價值，迄未與被害人和解、賠償被
    害人之損害，犯後否認犯行，兼衡其學歷國中畢業，之前從
    事污水處理工作，家庭經濟狀況勉持等一切情狀，量處有期
    徒刑6月，並諭知易科罰金之折算標準。復說明：未扣案被
    告所竊取之塑膠盒1個（內含現金1,500元）為其犯罪所得，
    應依法宣告沒收，於全部或一部不能沒收或不宜執行沒收時
    ，追徵其價額。核其認事用法俱無違誤，量刑及沒收尚屬允
    當。被告上訴猶執前詞否認犯行，要無可採，已如前述，其
    上訴為無理由，應予駁回。
據上論斷，應依刑事訴訟法第368條，判決如主文。
本案經檢察官何嘉仁到庭執行職務。
中　　華　　民　　國　　109 　年　　10　　月　　14　　日
                  刑事第二十五庭審判長法　官  邱滋杉
                                      法　官  黃翰義
                                      法　官  陳彥年
以上正本證明與原本無異。
不得上訴。
                                      書記官  彭秀玉
中　　華　　民　　國　　109 　年　　10　　月　　14　　日